臺灣高等法院民事判決　　　　　　　　 94年度上易字第443號
上　訴　人　庚○○
被 上 訴人　丙○○
　　　　　　乙○○
　　　　　　己○○
　　　　　　丁○○
　　　　　　戊○○
　　　　　　甲○○
共　　　同
訴訟代理人　周淑萍
上列當事人間請求拆屋還地事件，上訴人對於中華民國94年4月1
日臺灣臺北地方法院88年度重訴字第290號第1審判決提起上訴，
本院於94年11月1日言詞辯論終結，判決如下：
    主  文
上訴駁回。
第二審訴訟費用由上訴人負擔。
    事實及理由
一、被上訴人丙○○、乙○○、己○○、丁○○、戊○○、甲○
    ○經合法通知，未於言詞辯論期日到場，核無民事訴訟法第
    386 條所列各款情形，依上訴人之聲請，准由其一造辯論而
    為判決，合先敘明。
二、被上訴人主張：坐落台北市○○區○○段 4小段50地號（下
    稱系爭50地號土地）為被上訴人及訴外人周廷芳等27人所共
    有，遭原審共同被告褚貴月等16人所共有之門牌號碼為台北
    市○○路○段86號房屋（下稱系爭86號房屋），無權占用如
    原判決附圖（下稱附圖）甲部分所示，面積26.19平方公尺
    ，而上開系爭86號房屋現由上訴人占有使用等情，爰依民法
    第767條物上請求權之法律關係，求為命上訴人應自系爭50
    地號土地上如附表一及附圖所示甲部分房屋遷出之判決（原
    審為被上訴人勝訴之判決，上訴人聲明不服）。並答辯聲明
    ：上訴駁回。
三、上訴人則以：被上訴人訴請上訴人遷讓房屋部分，業經原審
    法院於89年5月22日判決上訴人敗訴，並經本院90年重上字
    第160號駁回上訴人之上訴，嗣經最高法院發回更審，於本
    院93年度重上更(一)字第147號審理中，因上訴人遲誤2次言詞
    辯論期日，視為撤回上訴確定，茲原審法院就同事件再行判
    決，顯有違一事不再理之原則。又系爭86號房屋係上訴人之
    配偶林冠君所有，上訴人設籍於此，然實際上未居住於該屋
    內，況該房屋基地分別坐落於台北市○○區○○段4小段50
    及36地號土地內，上訴人縱有住在系爭86號房屋，亦僅居住
    於36地號土地內，未曾居住於系爭50地號土地內，而36地號
    土地非被上訴人所有，被上訴人無權請求上訴人自系爭86號
    房屋遷出等語，資為抗辯。並上訴聲明：(一)原判決廢棄。(二)
    被上訴人在第一審之訴駁回。
四、經查，被上訴人為系爭50地號土地共有人之一，而該土地為
    系爭86號房屋占用如附圖所示甲部分，面積26.19 平方公尺
    ，業經原審法院囑託台北市古亭地政事務所派員勘測屬實，
    有勘驗筆錄、及土地複丈成果圖在卷可按（見原審外放證物
    、原審1卷171、172、202、203頁）。又系爭86號房屋除坐
    落在系爭50地號土地上外，尚坐落於36地號土地上，面積為
    2.99平方公尺，亦有90年3月15日複丈成果圖附卷可參（見
    本院重上字第160號1卷220頁）並為上訴人所不爭執，堪信
    此部分為真實。
五、茲本件所應審究者為：(一)本件有無違反一事不再理原則？(二)
    上訴人是否占用系爭86地號房屋，又占用部分是否為被上訴
    人所有之系爭50地號土地？
  (一)本件有無違反一事不再理原則？
    按訴訟法上所謂一事不再理之原則，乃指同一事件已有確定
    之終局判決者而言。其所謂同一事件，必同一當事人就同一
    法律關係而為同一之請求，若此三者有一不同，即不得謂為
    同一事件，自不受確定判決之拘束（最高法院 19年上字第
    278號判例意旨參照）。查，被上訴人之被繼承人周植泉於
    88年間以原審共同被告褚貴月等人，分別無權占用其所有之
    系爭50地號土地，或搭建台北市○○路○段86號房屋（即88
    年度重訴字第290號判決附表一及附圖所示甲部分）及94號
    房屋（即同上附表一及附圖所示乙部分），或占住其內，因
    建物所有人及占住人數繁多，周植泉數次追加或撤回部分被
    告，嗣於88年5月31日追加上訴人庚○○為被告，同時補正
    訴之聲明第3項為「被告．．．庚○○．．．應分自如附表
    一所示房屋遷出」，並以附表說明上訴人庚○○應遷出之房
    屋為台北市○○路○段86號（即附表一及附圖所示甲部分）
    ，惟原法院於89年間就上訴人庚○○自94號房屋（即89年6
    月8日判決附表一及附圖所示乙部分）遷出部分為辯論判決
    （89年5月22日辯論、同年6月8日宣判），而就訴請上訴人
    自系爭86號房屋遷出之部分則未予辯論判決。嗣上訴人就判
    命其自94號房屋遷出部分上訴，經本院90年重上字第160號
    駁回上訴人之上訴，嗣經最高法院發回更審，於本院93年度
    重上更(一)字第147號審理中，因上訴人遲誤2次言詞辯論期日
    ，視為撤回上訴確定，故判決確定部分為判命上訴人自94號
    房屋遷出部分，而本院現係就訴請上訴人自86號房屋遷出部
    分為判決，揆之首揭說明，並無一事不再理原則之適用。
  (二)上訴人是否占用系爭86地號房屋，又占用部分是否為被上訴
    人所有之系爭50地號土地？
    經查，原審法院於88年4 月16日勘驗現場時，上訴人自承占
    用系爭86號房屋，有記載：「勘驗結果：門牌86號之招牌，
    為新茂漢堡奶茶三明治冷熱飲供應早餐，在營業當中，其後
    有衛浴設備，並有樓梯通往2 樓」、「證人庚○○（即上訴
    人)：我是林冠君的先生，平時店面是我與林冠君在經營的
    ，平時我與太太偶爾住在這裡，我內弟林展堂亦住在這裡，
    我買了十幾年了，是跟張金華買的，沒有再跟其他人付租金
    了」之勘驗筆錄附卷可參（見原審1卷172頁），該筆錄為真
    正，亦為上訴人所不爭執（見原審3卷67頁），並經上訴人
    於原審自承：「（被告庚○○，你目前是否實際佔用台北市
    ○○路○段86號房屋？）是的，我已經用了十幾年了，之前
    是開西裝店，現在用來作為小吃店，由我自己經營」等語（
    見原審3卷66頁），足認上訴人確實占有使用系爭86號房屋
    。又系爭86號房屋占用系爭50地號土地，面積為26.19平方
    公尺，已如前述，上訴人空言辯稱：未占有使用系爭86號房
    屋及僅占用36地號土地云云，委無足採。
六、按所有人對於無權占有或侵奪其所有物者，得請求返還之；
    對於妨害其所有權者，得請求除去之；有妨害其所有權之虞
    者，得請求防止之，民法第767條定有明文。被上訴人為系
    爭土地之共有人之一，系爭86號房屋現由上訴人占有使用中
    ，而該86號房屋之全體共有人並無占有系爭土地之正當權源
    ，業經判決確定（見原法院89年6月8日判決、臺灣高等法院
    90重上字第160號、最高法院93年台上字第2130號判決），
    是上訴人亦屬無權占有。從而，被上訴人基於物上請求權請
    求上訴人應自系爭86號房屋遷出，為有理由，應予准許。是
    則原審為被上訴人勝訴之判決，於法並無不合。上訴意旨指
    摘原判決不當，求予廢棄改判，為無理由，應予駁回。
七、本案事證已臻明確，兩造其餘主張陳述及所提之證據，經審
    酌後，認與判決結果無涉，爰無一一論述之必要，併此敘明
    。
八、據上論結，本件上訴為無理由，依民事訴訟法第449條第1項
    、第78條，判決如主文。
中　　華　　民　　國　　94　　年　　11　　月　　15　　日
　　　　　　　　　民事第五庭審判長法　官  林丁寶
　　　　　　　　　　　　　        法　官  陳博享
　　　　　　　　　　　　　        法　官  蔡芳齡
正本係照原本作成。
不得上訴。
中　　華　　民　　國　　94　　年　　11　　月　　17　　日
　　　　　　　　　　　 　　　    　書記官  蔡錦輝
